【裁判字號】    99,台上,4753
【裁判日期】    990729
【裁判案由】    殺人未遂
【裁判全文】
最高法院刑事判決            九十九年度台上字第四七五三號
上  訴  人  甲○○
選任辯護人  林春榮律師
上列上訴人因殺人未遂案件，不服台灣高等法院台中分院中華民
國九十八年四月三十日第二審更審判決（九十七年度上更(一)字第
二二二號，起訴案號：台灣台中地方法院檢察署九十二年度偵字
第二０四九八號），提起上訴，本院判決如下：
    主  文
 上訴駁回。
    理  由
按刑事訴訟法第三百七十七條規定，上訴於第三審法院，非以判
決違背法令為理由，不得為之。是提起第三審上訴，應以原判決
違背法令為理由，係屬法定要件。如果上訴理由書狀並未依據卷
內訴訟資料，具體指摘原判決不適用何種法則或如何適用不當，
或所指摘原判決違法情事，顯與法律規定得為第三審上訴理由之
違法情形，不相適合時，均應認其上訴為不合法律上之程式，予
以駁回。本件原審經審理結果，認上訴人甲○○犯行明確，因而
撤銷第一審之科刑判決，改判論處上訴人殺人未遂罪刑（處有期
徒刑五年五月；其另犯共同傷害罪部分業經原判決另行論處罪刑
確定），已綜核全部卷證資料，詳加斟酌論斷，敘明其所憑之證
據及認定之理由。從形式上觀察，並無違法情形存在。另審理事
實之法院，其認定被告犯罪事實所憑之證據，並不以直接證據為
限，間接證據亦包括在內，凡綜合調查所得之各種直接及間接證
據，本於推理之作用得其心證，而為事實之判斷，若與事理無違
，此項判斷即與完全憑空推測迥異，自不容任意指為違法。原判
決依憑上訴人之供述，告訴人乙○○之指證，證人林清欽、顏瑞
良之證詞，卷附行政院衛生署豐原醫院（下稱豐原醫院）出具之
告訴人受傷診斷證明書及覆函、法務部調查局鑑定通知書，扣案
之其上遺留有二處刈刀砍劈痕跡之圓鍬一把等證據資料，本於推
理之作用予以綜合判斷，查明確與事實相符，始資為認定告訴人
之傷係上訴人持農用刈刀砍殺所造成，為其所憑證據。而豐原醫
院覆函既稱：「臨床上」難以斷定為何物所傷等語，自不足推翻
原判決上開依憑目擊證人證述內容所為判斷。並以扣案圓鍬包括
柄部、握柄及鍬面，其上大部分均係告訴人之血跡，顯見上開圓
鍬係告訴人用以抵抗上訴人持長柄農用刈刀之攻擊。上訴意旨稱
：其當時係持圓鍬自衛，原判決未說明認定告訴人之傷係上訴人
持農用刈刀所造成其所憑證據，理由不備云云，係就原判決已調
查說明之事項，任意指摘，非適法之第三審上訴理由。又原判決
已就認定上訴人行為時確有殺人之故意，說明其所憑之論據。並
依憑告訴人之證詞，佐以證人林清欽於警詢時所為：上訴人直接
向告訴人砍殺，同時喊「乎死、乎死」（台語）之證述，資為認
定上訴人於行為時已表明其殺人犯意證據之一。該取捨論斷之理
由，亦不違背經驗法則或論理法則，自無違法可言。且不得僅因
告訴人事後證稱：未聽聞上訴人喊稱「乎死」等語，而認上訴人
無殺人犯意。上訴意旨執此指摘原判決理由欠備，顯與法律規定
得為第三審上訴理由之違法情形，不相適合。而原判決既認定上
訴人砍殺告訴人後，係為趕回前方貨車處，另與陳慶成、陳勇裕
共同傷害丙○○，告訴人方得乘隙逃離，並向當地居民求助。是
縱認告訴人於審理時證稱：上訴人未追殺等語屬實，因告訴人係
乘隙逃離，仍難執上開證詞，遽認上訴人無殺人之犯意，原判決
對此未說明不足採之理由，固稍有微瑕，然依刑事訴訟法第三百
八十條規定，仍不得執為適法之第三審上訴理由。再證人之供述
前後不符時，究竟何者為可採，事實審法院仍得依證據法則，本
於自由心證予以斟酌，作合理之比較，定其取捨，非謂一有不符
或矛盾，即應認其全部均為不可採信。原判決已就告訴人前後所
為內容不一之供述，依證據法則，本於自由心證，詳敘其取捨認
定之理由。且以雖告訴人就其係遭幾人砍殺之情節，有前後不一
之證述，然仍不得據此認上訴人無持刀砍殺告訴人之犯行，依卷
存證據資料詳予指駁說明，自不得任指判決違法。況本件原判決
係以上訴人基於殺人之犯意，以農用長柄刈刀砍殺告訴人，告訴
人幸經送醫急救得宜，始倖免於死，因而論處上訴人殺人未遂罪
刑，則告訴人與上訴人雙方受傷之前後順序及詳細經過如何、上
訴人右手掌係於何時如何受傷等事項，俱與上訴人有無上開殺人
未遂犯行之待證事實無重要關係，在客觀上不具調查之必要性，
且上開事項亦不足以推翻原判決之結果，顯然於判決無影響，原
審未為無益之調查及說明，難認有違背法令之處。另證人江仲炫
於原審係證述：目睹上訴人與丙○○發生口角繼而互毆，上訴人
從地上拿起類似圓鍬之物，但未看清楚等語。因上揭證言內容與
上訴人所犯上開殺人未遂犯行之判斷無關，上訴意旨執此謂原判
決對此有利上訴人之證詞何以不足採，並未說明，有理由不備之
違法云云，顯係未依卷內證據資料所為指摘，非合法之第三審上
訴理由。至其餘上訴意旨，對原判決究竟如何違背法令，未依卷
內訴訟資料為具體之表明，徒憑己意，就屬原審採證認事職權之
適法行使，及原判決已經調查說明事項，任意指摘為違法，或重
為單純事實上之爭辯，自不足據以辨認原判決已具備違背法令之
形式要件。綜上所述，應認本件上訴不合法律上之程式，予以駁
回。
據上論結，應依刑事訴訟法第三百九十五條前段，判決如主文。
中    華    民    國  九十九  年    七    月  二十九  日
                      最高法院刑事第四庭
                          審判長法官  張  淳  淙
                                法官  劉  介  民
                                法官  蔡  彩  貞
                                法官  張  春  福
                                法官  吳  信  銘
本件正本證明與原本無異
                                      書  記  官
中    華    民    國  九十九  年    七    月   三十   日
                                                   ｄ

司法院資訊處製作；財團法人民間司法改革基金會備份。
